【裁判字號】    95,裁,2558
【裁判日期】    951123
【裁判案由】    所得稅法
【裁判全文】
最  高  行  政  法  院  裁  定
                                     95年度裁字第02558號
上  訴  人  寶凱電子企業股份有限公司
代  表  人  乙○○○
被 上訴 人  財政部高雄市國稅局
代  表  人  甲○○
上列當事人間因所得稅法事件，上訴人對於中華民國94年7月29
日高雄高等行政法院94年度簡字第154號判決，提起上訴。本院
裁定如下：
    主  文
上訴駁回。
上訴審訴訟費用由上訴人負擔。
    理  由
一、按對於適用簡易程序之裁判提起上訴或抗告，須經本院許可
    ，且該許可以訴訟事件所涉及之法律見解具有原則性者為限
    ，行政訴訟法第235條定有明文。所謂具有原則性，係指該
    事件所涉及之法律問題意義重大，而有加以闡釋之必要而言
    。例如：對於行政命令是否牴觸法律所為之判斷，或就同類
    事件所表示之法律見解與其他高等行政法院所表示之見解互
    相牴觸者。
二、本件上訴人於民國（下同）88年間給付張永義、張新興等2
    位碼頭工人薪資所得計新臺幣（下同）46,750元，未依規定
    於89年1月31日前申報渠等之各類所得申報書及免扣繳憑單
    ，經被上訴人所屬小港稽徵所查得並通知其限期補報，仍未
    辦理，被上訴人遂依所得稅法第111條第2項及罰金罰鍰提高
    標準條例第1條、第3條規定，裁處上訴人罰鍰15,000元。上
    訴人不服，循序提起行政訴訟，為原審法院94年度簡字第15
    4號判決駁回。
三、上訴意旨略謂：依所得稅法第88條規定，扣繳義務人於給付
    時扣繳，是直接交付金錢予納稅義務人者始負扣繳義務。上
    訴人與碼頭工人間無任何僱傭關係，上訴人委任報關行報關
    ，給付之對象為受任人報關行，報關行如何分配予其使用人
    碼頭工人，與上訴人無涉。原判決指委任人與受任人之使用
    人成立僱傭關係，顯違反委任、僱傭等契約關係存在於當事
    人間，不及於第三人之法理，且任意課委任人扣繳義務，違
    反法律保留原則。又所得稅法第111條明定逾期不補報或填
    發免扣繳憑單者之罰鍰為給付金額之5%，屬定率罰鍰，依罰
    金罰鍰提高標準條例第1條但書規定，尚無同條前段得提高
    倍數之適用。財政部72年9月23日台財稅第36749號函釋針對
    所得稅法第111條第2項但書之罰鍰下限3,000元，予以提高
    至15,000元，即原給付金額在6萬元以下者罰鍰俱為3,000元
    ，提高為給付金額在30萬元以下俱罰15,000元，將「微罪重
    罰」範圍擴大，牴觸罰金罰鍰提高標準條例立法意旨，自不
    得予以適用。況系爭未申報碼頭工人工資46,750元所可能侵
    害國家稅收利益，以碼頭工人邊際效率6%計算，亦僅2,805
    元。本件將罰鍰下限提高至15,000元，顯違憲法第23條之比
    例原則等語。
四、查原判決以上訴人委託報關行代為處理有關其貨物外銷事宜
    ，報關行除以其委任事項代為報關外，並以上訴人名義僱用
    訴外人張永義、張新興2位碼頭工人處理搬運等事務，且僱
    用之費用均由上訴人支付報關行，再由報關行支付予訴外人
    張永義、張新興，為上訴人所自承在卷，並有收據在卷可佐
    ，認報關行僅代為僱用工人，且工資均為上訴人所支付，要
    不得以其未親自給付工資予碼頭工人即否認雙方間之僱傭關
    係。上訴人主張其與碼頭工人無僱傭關係，係對原審認定事
    實、證據之取捨為爭執，未涉法律見解。原判決認報關行係
    受上訴人委任代上訴人給付工資，即符合所得稅法第88條所
    定「給付」要件，應負扣繳義務，未違反法律保留原則。又
    原處分係依所得稅法第111條第2項但書及罰金罰鍰提高標準
    條例第1條、第3條規定，裁處上訴人罰鍰下限15,000元，並
    非依該條項按給付額5%科處罰鍰，上訴人主張本件不得適用
    罰金罰鍰提高標準條例云云，自無可採。又罰金罰鍰提高標
    準條例第3條已規定：「依本條例規定提高罰金、罰鍰之法
    律及其倍數，由主管院定之」，財政部根據行政院台（72）
    規字第15822、15825、15827及15829號函，將所得稅法第11
    1條之罰鍰數額提高為5倍，於法有據。上訴人主張該罰鍰之
    提高，將微罪重罰之範圍擴大，牴觸罰金罰鍰提高標準條例
    立法意旨云云，係一己之見。另本件為行為罰，與受領系爭
    工資工人所適用稅率若干無涉，無違反比例原則可言。前述
    各爭議，法律規定明確，上訴人以其主觀見解指摘原判決違
    法，未具原則性，其提起上訴，揆諸首揭說明，不應許可，
    本件上訴難謂合法，應予駁回。
五、依行政訴訟法第249條第1項前段、第104條、民事訴訟法第
    95條、第78條，裁定如主文。
中    華    民    國    95    年    11    月    23    日
                  第四庭審判長法  官  高  啟  燦
                              法  官  黃  璽  君
                              法  官  廖  宏  明
                              法  官  楊  惠  欽
                              法  官  林  樹  埔
以  上  正  本  證  明  與  原  本  無  異
中    華    民    國    95    年    11    月    24    日
                              書記官  邱  彰  德


司法院資訊處製作；財團法人民間司法改革基金會備份。
